【裁判字號】    98,訴,1222
【裁判日期】    980930
【裁判案由】    損害賠償
【裁判全文】
臺灣桃園地方法院民事判決              98年度訴字第1222號
原      告  甲○○
訴訟代理人  曾智群律師
被      告  中華僑泰物流股份有限公司
法定代理人  乙○○
訴訟代理人  趙建興律師
上列當事人間請求損害賠償事件，於民國98年9 月15日辯論終結
，本院判決如下：
    主  文
原告之訴駁回。
訴訟費用由原告負擔。
    事實及理由
一、本件原告起訴主張：
  (一)兩造為多年承運合作夥伴，於民國96年4月1日換約簽立承運
    合約書（合約編號：CT-T96015，下稱系爭合約 ），約定由
    原告負責被告所委交之承攬貨物事宜，合約期限自96年4月1
    日起至96年12月31日止。又依系爭合約第5條第3項約定：「
    如契約屆滿，甲乙雙方之任何一方擬不再續約，該方需於滿
    約前1個月通知對方。」、第6條約定：「本合約雙方依據誠
    信互惠原則簽定，倘在履約期間，如因一方違約致使他方發
    生損失，違約之一方須負擔賠償全部損失云云」，惟今被告
    未依前揭條款之約定，須於擬終止合約前1 個月以書面或任
    何方式通知原告，即片面分別於96年12月28日及12月31日，
    以電子郵件告知：「感謝貴公司過往的業務配合，本公司明
    年度之貨櫃託運委外業務，經公開廠商遴選評比，貴公司沒
    有通過本公司廠商評選標準，特此通知」、「請貴司於98年
    1月2日（三）AM10:00 至中華僑泰物流股份有限公司領取拖
    櫃保證金50萬元本票，並請攜帶新盈及萬揚簽約之大、小章
    。」，顯已違反系爭合約之上開約定，且被告亦未曾有任何
    之公開廠商遴選評比程序，已使原告因未能繼續承做相關承
    運業務而受有利潤損失，參依96年度原告整年度承做被告公
    司業務量，即占原告業務量之3分之1以上，今因被告未能依
    約提前通知不予續約，致原告誤認兩造將如往常之合作模式
    繼續承運，因而喪失得自被告處獲得之利潤新台幣（下同）
    2,574,240元（計算式：1,384元/每趟利潤×155櫃/月×12
    月＝2,574,240元）。
  (二)觀之系爭合約形式上雖借用訴外人新盈通運有限公司（下稱
    新盈公司）名義與被告訂約，惟原告為實質上之契約當事人
    ，其提起本件訴訟，自屬有據。
  (三)至被告辯稱原告有發生嚴重履約品質不良之情形，惟為原告
    所否認，且被告亦未舉證原告有違反「僑泰物流托櫃相關規
    定」之情，足認原告並無被告前述違約情事存在。又被告從
    未向原告為終止或解除契約之意思表示，且被告公司年度合
    約及價格議定作業程序規定，係屬被告公司內部作業之程序
    ，不足以卸免被告應依約提前通知之義務，足認被告確有違
    約之情事。況按貨運承攬業間之常例，均明白「無法續約應
    提前於幾日前通知」之約款，係確保依照契約履行之一方，
    於衡量下一年度或合作期間有關拖板數量之增加或維持，得
    以進行人事及相關成本之調整。而原告亦因被告未提前告知
    不予續約，致原告錯失與訴外人花王（台灣）股份有限公司
    訂立貨運承攬契約之機會，非得謂此並無損失可言。為此，
    爰依民法第216條、第226條之規定，訴求判決：被告應給付
    原告2,574,240 元，及自起訴狀繕本送達之翌日起至清償日
    止，按年息5%計算之利息。
二、被告則以：
  (一)原告自93年10月1 日至96年12月31日止間，均以訴外人萬揚
    通運股份有限公司（下稱萬揚公司）名義與被告簽立承攬運
    送契約2 份，後者契約另附有「僑泰物流托櫃相關規定」，
    載明：「以上作業時間如有異常未能達成，需事先與僑泰進
    貨組通報並確認預計到櫃時間，如無法按時作業且未能及時
    回報，每次罰款1 萬元並自當月運費中直接折讓，每月如超
    過3次以上，僑泰得隨時解約」。又於96年4月間，原告要求
    被告將原付款對象萬揚公司更改為原告，被告乃同意原告持
    新盈公司大、小章改訂系爭合約，並以萬揚公司為該合約之
    連帶保證人，惟此造成系爭合約與上開原契約之合約期間有
    部分（即自96年4月1日至同年12月31日止）重疊。
  (二)按被告公司年度合約及價格議定作業程序規定，須經過「(1)
    詢價：尋求2家以上廠商提供。(2)比價：依詢價後之報價單
    進行比價，其決定方式係依其規格品質均符合要求下，以最
    低之報價選擇供應商。採購品為特殊規格或供應商家數較少
    ，無法覓取比價者，得以特簽方式呈權責主管並會財務及稽
    核單位。(3)議價：經詢價、比價若有報價高於前次採購價格
    、請購價格明確，但採購量較大者、新物品或其市價不明確
    者、物品為特殊規格或確無法覓得比價供應商者之情事，得
    予以議價。」之方式始得以決定供應商。按此，被告乃於96
    年11月底前通知各廠商（含原告）報價，原告曾向被告報價
    3次、議價2次，惟有鑑於原告於合約屆滿前3 個月曾發生嚴
    重履約品質不良之情形，加以原合作廠商萬揚公司不再與原
    告合作，考量整體履約能力結果，被告遂決定由訴外人坤征
    貨櫃運輸有限公司得標並與之簽定承攬運送契約，則於被告
    通知原告報價時，既非屬「擬不再續約」狀態，被告自無需
    依系爭合約第5條第3項需於合約期限滿前1 個月通知原告之
    必要，被告既未違反系爭合約上開規定，自無依合約第6 條
    對原告負賠償之責。
  (三)縱認原告受有損害，且姑不論系爭合約有效期間僅為8 個月
    ，原告主張以1 年為損害賠償計算標準之依據為何？又原告
    請求之賠償金額係單方製作，且高於96年度同業利潤標準，
    ，被告否認之等情置辯，並聲明：駁回原告之訴。
三、兩造不爭執事項：
    原告曾借用萬揚通運股份有限公司（以下簡稱萬揚公司）名
    義，與被告簽立運送契約合約期限自93年10月1 日至95年9
    月30日，期滿原告續借用萬揚公司名義，再與被告簽立運送
    契約，合約期間自95年10月1 日至96年12月31日；嗣於96年
    4 月1 日原告另借用訴外人新盈公司名義，與被告簽立系爭
    合約，約定由原告負責被告所委交之承攬貨物事宜，合約期
    限自96年4 月1 日起至96年12月31日止。又依系爭合約第5
    條第3 項約定：「如契約屆滿，甲乙雙方之任何一方擬不再
    續約，該方需於滿約前1 個月通知對方。」，合約屆滿前，
    原告曾報價及議價，被告於96年12月28日及12月31日，以電
    子郵件告知：「感謝貴公司過往的業務配合，本公司明年度
    之貨櫃託運委外業務，經公開廠商遴選評比，貴公司沒有通
    過本公司廠商評選標準，特此通知」、「請貴司於97年1 月
    2 日（三）AM10:00 至中華僑泰物流股份有限公司領取拖櫃
    保證金50萬元本票，並請攜帶新盈及萬揚簽約之大、小章。
    」，而未續約。
四、本件爭點為系爭合約期滿後，被告未再委請原告運送貨物，
    是否違反系爭合約第5 條第3 項之約定？本院認未違反，理
    由如下：
    (一)本件首應審究為系爭合約第5 條第3 項約定：「如契約屆
      滿，甲乙雙方之任何一方擬不再續約，該方需於滿約前1
      個月通知對方。」，所稱之「擬不再續約」之真意為何？
      比較原告前借用萬揚公司名義與被告簽立之運送契約（以
      下簡稱：前合約）與系爭合約第5 條約定，二者除第1 項
      合約期間不全相同外，系爭合約第2 項另將前合約第2 項
      「合約期滿，雙方倘若無意終止契約，本契約得延長1 年
      ，不另續約」刪除，保留後項「契約履行期間，若有需修
      改，得經雙方協議後修改之」，餘第3 項、第4 項則相同
      ，此觀諸上開2 合約書自明，兩造既將「合約期滿，雙方
      倘若無意終止契約，本契約得延長1 年，不另續約」之約
      定刪除，可知兩造於合約期滿後，不願依原合約續約，是
      兩造之合意應為「系爭合約期滿後，若欲續約，仍需協議
      」。
    (二)被告於系爭合約期滿前曾通知原告報價，進行議價，已如
      前述，若被告於通知原告報價時，即擬不再續約，何需再
      通知原告報價及議價，而證人即被告之員工李文賢及被告
      副總經理於本院97年度訴字第459 號損害賠償案件中分證
      述「沒有不再續約之意思」、「不排除續約」之情（參見
      該卷97年6 月4 日言詞辯論筆錄），顯見被告於通知原告
      報價及議價時，仍欲與原告續約，是被告既於契約期滿前
      一個月願與原告續約，自無從（亦無需）於契約期滿前一
      個月通知原告，故被告並未違反系爭合約第5 條第3 項之
      約定。至於被告於契約期滿後，並未與原告續約，僅是協
      議不成之結果，尚與違反前開約定有別，併此敘明。
五、綜上所述，本件被告並未違反系爭契約約定，從而，原告依
    契約法律關係，請求判決被告應給付原告2,574,240 元，及
    自起訴狀繕本送達之翌日起至清償日止，按年息5%計算之利
    息。為無理由，應予駁回。
六、據上論結，本件原告之訴為無理由，爰依民事訴訟法第78條
    ，判決如主文。
中    華    民    國    98    年     9     月    30   日
                       民事第一庭法  官  吳爭奇
上為正本係照原本作成。
如對本判決上訴，須於判決送達後20日內向本院提出上訴狀。
中    華    民    國    98    年    10    月    1     日
                                 書記官  黃瓊儀

司法院資訊處製作；財團法人民間司法改革基金會備份。
